臺灣彰化地方法院刑事判決　　　　　　　　　　　　　九十三年度訴字第九四三號
　　公　訴　人　臺灣彰化地方法院檢察署檢察官
　　被　　　告　丁○○
　　選任辯護人　林文成律師
右列被告因妨害自由案件，經檢察官提起公訴（九十三年度偵字第四二二四號），本
院判決如左：
    主  文
丁○○共同私行拘禁，處有期徒刑伍月，如易科罰金，以佰元折算壹日。
    事  實
一、丁○○為丙○○（所涉私行拘禁部分業由本院判處有期徒刑六月確定）之女婿，
    因乙○○前持水果刀恐嚇丙○○（乙○○恐嚇危害安全部分業經本院判處拘役五
    十日確定），丁○○得知此事後，即與丙○○及十餘名姓名年籍不詳之成年男子
    ，共同基於犯意之聯絡，先由該十餘名姓名年籍不詳之成年男子，於民國九十二
    年三月四日凌晨零時許，前往乙○○位於彰化縣埔心鄉○○村○○○路二六七號
    住處，由其中三人分別強拉乙○○之雙手及在背後強推，並徒手毆打乙○○，另
    外一人持磚頭毆打甲○○之左臉及額頭，其餘之人則強拉甲○○，以此等違反乙○○及甲○○自由意志之強暴方式，強行將乙○○及甲○○帶至丙○○位於彰化
    縣埔心鄉○○村○○路七十七巷二十一號住處，造成甲○○受有左臉部瘀腫及左
    肩擦傷等之傷害，迨二人進入上開丙○○住處之客廳，該十餘名姓名年籍不詳之
    成年男子即圍繞在乙○○、甲○○周圍，並由丙○○及丁○○輪番詢問乙○○：
    「是何人指使你來的」，而對乙○○及甲○○私行拘禁達三十分鐘之久；而於此
    期間，乙○○或稱呼丙○○為「阿魯」（即丙○○之綽號），或對於丙○○與丁○○之詢問，答稱：「是我自己來的」，即被上開十餘名姓名年籍不詳之成年男
    子持木棒毆打，致乙○○受有頭部瘀腫、右眼眶裂傷三公分長、兩側眼瞼瘀傷各
    三Ｘ四公分、前胸擦傷挫傷等傷害（所涉傷害部分，業據乙○○在臺灣彰化地方
    法院九十二年度訴字第一○七六號案件審理期間撤回告訴），嗣經乙○○胞姐吳
    思慧報警處理，並帶同警方前往丙○○上開住處，乙○○及甲○○始遭釋放。
二、案經臺灣彰化地方法院檢察署檢察官自動檢舉偵查起訴。
    理  由
一、訊據被告丁○○固不否認於有於右揭時間，在丙○○位於彰化縣埔心鄉○○村○○路七十七巷二十一號住處之事實，惟矢口否認有何私行拘禁之犯行，辯稱：伊
    並不知丙○○與甲○○、乙○○之糾紛，當天伊前往丙○○住處是要探視丙○○
    之父親，而丙○○住處有前後棟，伊原來是在後棟，之後才到前面客廳，伊並未
    參與拘禁甲○○、乙○○乙事，雖然伊後來有詢問乙○○係受何人指使乙事，然
    伊之目的僅在打圓場，又伊並非在地人，不可能會知道警察要來之事，伊向在場
    者示意離開，是想說大家算了不要等警察來麻煩，並非知道警察要來而要大家先
    離開云云；辯護意旨略以：檢察官起訴被告本件犯行，主要係以證人甲○○之證
    詞為主要論據，惟查證人甲○○原在另案（即本院九十二年度訴字第一○七六號
    刑事案件）偵查中證述丁○○在場並沒有講話，現卻改證稱被告丁○○在現場指
    揮，證人甲○○所述前後有矛盾不足採信等語。經查：(一)右揭犯罪事實，業據證
    人即被害人乙○○於另案（即本院九十二年度訴字第一○七六號刑事案件）之警
    詢、偵查中及本院審理時指證綦詳，且經證人甲○○於本院審理時到庭結證屬實
    ，核與證人吳思慧於另案（即本院九十二年度訴字第一○七六號刑事案件）偵查
    及本院審理中之證述相符，衡諸上開三名證人對於乙○○、甲○○如何被拉出乙○○住處之情節及嗣後該二人至丙○○家中乙○○遭訊問及毆打之情形，歷次證
    詞均前後一致，且互核相符，其證詞之自堪採信，復有行政院衛生署彰化醫院驗
    傷診斷書二紙在該案卷可稽。再證人乙○○於另案（即九十二年度訴字第一○七
    六號刑事案件）審理時結證稱：「被拖進去時有我、丙○○、甲○○，還有那一
    些年輕人，我記得被打完後還有他女婿丁○○到現場，說『我是丙○○的女婿有
    事找我』，我被拖到大廳門口時，甲○○也被拖到曬穀場，聽到有人說：等一下
    ，等一下先不要打，那個人說是丙○○的女婿，後來甲○○被拖到大廳門口時，
    我們一起被拖到大廳裡面，到大廳裡面就看到丙○○... 我被打完時有一個自稱
    是丙○○的女婿，摟住我的脖子，向我小聲的說『不要讓我知道，你來找丙○○
    ，有事來找我』，當時警察已經到現場了：：」等語，而證人甲○○於本院審理
    時亦到庭結證：「... 我是被押到丙○○門口的時候才看到被告丁○○」、「（
    問：被告在丙○○住處是在客廳或是門口與你們講話？）我被帶押進去客廳坐，
    門口到客廳距離不到二十公尺，我到的時候丁○○已經在門口」、「（問：你被
    押到客廳的時候，被告有無說什麼話？）那些人打完之後，被告說不要打了，有
    人去報警了，那些人聽完被告的話後就走了」、「（問：當天被告是否有接到電
    話？）有，我被打快結束時，被告就接到電話說有人報警了，被告就說不要再打
    了，該走了，那些人就走了」、「乙○○被帶到丙○○住處裡面的時候，丁○○
    就走出來，第一個開口問的人就是丁○○，問乙○○說為誰來找丙○○，這個問
    題他先後問了好幾次，都沒有問我」等語，其於另案（即九十二年度訴字第一○
    七六號刑事案件）審理時亦到庭證述：「到丙○○家中，丙○○叫我們一人坐一
    邊，坐沒多久，丙○○及丁○○就問乙○○是何人叫他來找丙○○的，當時在場
    的有丁○○、丙○○及丙○○的兒子，當時問了好幾次，乙○○如果沒有回答，
    就被其他人持圓形木棒（長約四臺尺）打一下，當時我與乙○○坐在沙發上，其
    他人就圍在沙發四周」、「丁○○有接到電話，說警察來不要打了，叫持木棒的
    人離開」等語，可見被告丁○○確有在場參與，其與丙○○等人，就私行拘禁乙○○、甲○○之犯行，有犯意之聯絡及行為之分擔。此外，復有證人即目擊者賴
    德生、現任村長吳輝欽及承辦員警陳錫盈於另案（即九十二年度訴字第一○七六
    號刑事案件）本院審理時之證詞在卷可稽，被告上開辯詞，難認可採。本件事證
    明確，被告前開犯行洵堪認定，應依法論科。
二、按刑法第三百零二條第一項所謂以非法方法，剝奪人之行動自由，係對於同條項
    私行拘禁之補充規定，若於剝奪被害人之行動自由後將被害人拘禁於一定之處所
    ，持續較久之時間，即屬私行拘禁，不應宣告補充規定之罪名（最高法院三十年
    上字第一六九三號判例、八十六年度臺上字第三六一九號判決可資參照）。被告
    丁○○與丙○○及十餘名姓名、年籍不詳之成年男子，基於犯意之聯絡，由該十
    餘名男子前往乙○○家中，並由該十餘名男子以持磚塊毆打甲○○之強暴方式，
    將乙○○、甲○○強押至丙○○住處，持續三十分鐘之久，核其所為，係犯刑法
    第三百零二條第一項前段之私行拘禁罪（按刑法第三百零二條第一項之妨害自由
    罪，原以強暴、脅迫為構成要件，其因而致普通傷害，乃強暴、脅迫之當然結果
    ，除另有傷害故意外，仍祇成立該條項之罪，無同法第二百七十七條第一項之適
    用，查本件甲○○之傷害係妨害自由強暴行為之當然結果，不另論擬）。被告丁○○與丙○○及該十餘名姓名、年籍不詳之成年男子，就上揭犯行，有犯意之聯
    絡及行為之分擔，皆為共同正犯。又被告丁○○等人以一妨害自由之行為，同時
    強押乙○○及甲○○二人至丙○○住處私行拘禁，為想像競合犯，應從一重之刑
    法第三百零二條第一項前段之私行拘禁罪論處。爰審酌被告之素行良好，無任何
    前科紀錄（參卷附臺灣高等法院被告全國前案紀錄表），及本件糾紛係在丙○○
    與甲○○、乙○○間，被告係因不滿岳父丙○○遭乙○○恐嚇而為本件犯行，本
    件主導者應為丙○○，被告參與程度當較丙○○為低，暨被告夥同多名男子以暴
    力方式犯罪之手段、被害人所受危害之程度，與犯後否認犯行之態度等一切情狀
    ，量處如主文所示之刑，並諭知易科罰金之折算標準，以示懲儆。
據上論斷，應依刑事訴訟法第二百九十九條第一項前段，刑法第二十八條、第三百零
二條第一項前段、第五十五條、第四十一條第一項前段，罰金罰鍰提高標準條例第一
條前段、第二條，判決如主文。
本案經檢察官賴志盛到庭執行職務。
中    華    民    國    九十三      年      十      月        一        日
                                臺灣彰化地方法院刑事第二庭
                                    審判長法官  石  馨  文
                                    法      官  王  義  閔
                                    法      官  郭  麗  萍
右正本證明與原本無異。
如不服本判決，應於判決送達後十日內向本院提出上訴狀( 須附繕本 )。
告訴人或被害人對於判決如有不服具備理由請求檢察官上訴者，其上訴期間之計算係
以檢察官收受判決正本之日期為準。
                                    法院書記官  施  嘉  玫
中    華    民    國    九十三      年      十      月        五        日
刑法第三百零二條第一項前段：
私行拘禁或以其他非法方法，剝奪人之行動自由者，處五年以下有期徒刑、拘役或三
百元以下罰金。
